【裁判字號】    99,訴,1735
【裁判日期】    991230
【裁判案由】    毒品危害防制條例
【裁判全文】
臺灣高雄地方法院刑事判決              99年度訴字第1735號
公  訴  人  臺灣高雄地方法院檢察署檢察官
被      告  吳富燦
上列被告因毒品危害防制條例案件，經檢察官提起公訴（99年度
毒偵字第5684號），本院判決如下：
    主  文
吳富燦施用第一級毒品，累犯，處有期徒刑捌月。扣案之海洛因
壹包（驗後淨重零點零肆陸公克）沒收銷燬之。
    事  實
一、吳富燦前於民國96年間，因施用毒品案件，經送觀察、勒戒
    後，認有繼續施用毒品之傾向，經送強制戒治後，於96年11
    月30日強制戒治執行完畢釋放，並經檢察官為不起訴處分確
    定。復於97年間，因施用毒品案件，經法院分別判處有期徒
    刑7 月、7 月，定應執行有期徒刑1 年確定，甫於98年11月
    12日（含另因竊盜案件經法院判處拘役30日、拘役30日合併
    執行）縮刑期滿執行完畢。詎仍未戒除毒癮，明知海洛因係
    毒品危害防制條例所列之第一級毒品，不得持有、施用，復
    於前開強制戒治執行完畢釋放後5 年內，基於施用第一級毒
    品海洛因之犯意，於99年8 月10日（起訴書誤載為98年8 月
    11日）上午11時許，在其真實姓名年籍不詳綽號「瘦仔」之
    友人位於高雄市○鎮區鎮○街之住處，以針筒注射方式，施
    用第一級毒品海洛因1 次。嗣於99年8 月11日下午1 時40分
    許，在高雄市新興區○○○路202 號前，因形跡可疑為警盤
    查，經同意搜索後，當場在其置放於上衣口袋之香菸盒內扣
    得第一級毒品海洛因1 小包（含袋毛重約0.25公克，驗前淨
    重0.056 公克，驗後淨重0.046 公克），另經其同意採集尿
    液送驗，結果呈可待因、嗎啡陽性反應，始悉上情。
二、案經高雄市政府警察局苓雅分局移送臺灣高雄地方法院檢察
    署檢察官偵查起訴。
    理  由
一、證據能力之判斷：
(一)按除刑事訴訟法第159 條之1 至第159 條之3 所規定之傳聞
    法則例外情形外，公務員職務上製作之紀錄文書、證明文書
    ，從事業務之人於業務上或通常業務過程所須製作之紀錄文
    書、證明文書，除顯有不可信之情況外，亦得為證據，刑事
    訴訟法第159 條之4 第1 款、第2 款分別定有明文。查卷附
    高雄市政府警察局苓雅分局搜索扣押筆錄、扣押物品目錄表
    、毒品初步鑑驗報告單、濫用藥物尿液檢體監管記錄表、尿
    液採證尿液對照表、臺灣高等法院被告前案紀錄表、行政院
    衛生署中央健康保險局函文、財團法人臺灣省私立高雄仁愛
    之家附設慈惠醫院（下稱慈惠醫院）函文及病歷，均係被告
    以外之人於審判外所做之書面陳述，屬於傳聞證據。惟其分
    別屬公務員本於職權及從事業務之人於業務上所製作之紀錄
    文書、證明文書，其正確性及可信性頗高，應分別屬前述刑
    事訴訟法第159 條之4 第1 款由公務員職務上所製作、同條
    第159 條之4 第2 款從事業務之人於業務上所製作之紀錄或
    證明文書，均具有證據能力。
(二)卷附高雄市立凱旋醫院99年9 月20日濫用藥物尿液檢驗報告
    、99年10月4 日高市凱醫驗字第14095 號濫用藥物成品檢驗
    鑑定書各1 份，均係被告以外之人於審判外之書面陳述，依
    刑事訴訟法第159 條第1 項之規定，均屬於傳聞證據，惟該
    條於立法理由明確說明，該條所謂「除法律有規定者」外，
    尚包括同法第159 條之1 至159 條之5 及第206 條等規定。
    本件鑑定係經檢察官選定機關、團體所為之鑑定，所鑑定之
    結果，鑑定人依刑事訴訟法第206 條所出具之鑑定報告，係
    刑事訴訟法第159 條第1 項所指例外規定，有證據能力。且
    被告吳富燦對於該等鑑定報告亦表示同意為證據，則依據刑
    事訴訟法第159 條之5 第1 項規定，自得為證據。
二、訊據被告對上開犯罪事實坦承不諱，且其於99年8 月11日下
    午1 時40分遭查獲後，經警採尿送驗結果，呈嗎啡（即海洛
    因進入人體後之代謝物）、可待因陽性反應之事實，有高雄
    市政府警察局苓雅分局搜索扣押筆錄、扣押物品目錄表、毒
    品初步鑑驗報告單、濫用藥物尿液檢體監管記錄表、尿液採
    證尿液對照表各1 份、扣案物照片3 張、毒品快速篩檢試劑
    照片1 張、高雄市立凱旋醫院99年9 月20日濫用藥物尿液檢
    驗報告1 份在卷可稽（見臺灣高雄地方法院檢察署99年度毒
    偵字第5684號卷《下稱偵卷》第7 至10、13、15至18、58頁
    ）。又本件扣案之白色粉末1 包（毛重約0.25公克），經送
    驗結果係海洛因（驗前淨重0.056 公克，驗後淨重0.046 公
    克）乙節，亦有高雄市立凱旋醫院99年10月4 日高市凱醫驗
    字第14095 號濫用藥物成品檢驗鑑定書1 份附卷足參（見偵
    卷第62頁），復有上開海洛因1 包扣案可佐，足認被告上開
    任意性自白與事實相符。又被告固供稱：伊有嚴重的精神分
    裂症，所以伊才施用毒品來減輕痛苦，伊打毒品會比較舒服
    等語。而被告因患有精神分裂症而長期在慈惠醫院就診，並
    領有重大傷病卡之事實，有被告當庭提出之重大傷病卡、行
    政院衛生署中央健康保險局99年12月2 日健保高字第099602
    6762號函所附被告之門診就醫紀錄明細表、該局99年12月3
    日健保高字第0996026645號函、慈惠醫院99年12月7 日九九
    附慈業字第0994937 號函及所附病情說明、病歷各1 份附卷
    可參（見本院99年度審訴字第3778號卷第22頁、本院99年度
    訴字第1735號卷《下稱訴字卷》第14至27頁），固堪認定。
    惟被告於本院審理中供稱：伊在朋友家施打毒品是因為好玩
    ，伊是向別人買毒品後，到朋友「瘦仔」家施打。伊現在沒
    有在施打了，伊沒有在喝美沙冬，可以受的了毒癮等語（見
    訴字卷第37至38頁），足認被告雖罹患精神分裂症，但仍具
    有控制自己不施用毒品之能力，自難因被告患有前開疾病，
    即得資為解免或減輕其罪責之事由。綜上，本件事證明確，
    被告上開施用第一級毒品海洛因之犯行，堪以認定，應予依
    法論科。
三、按海洛因為毒品危害防制條例第2 條第2 項第1 款所稱之第
    一級毒品，不得施用、持有。核被告所為，係犯毒品危害防
    制條例第10條第1 項之施用第一級毒品罪。其於施用之前、
    後，持有第一級毒品海洛因之低度行為，應為施用第一級毒
    品海洛因之高度行為所吸收，均不另論罪。被告前於96年間
    ，因施用毒品案件，經送觀察、勒戒後，認有繼續施用毒品
    之傾向，經送強制戒治後，於96年11月30日強制戒治執行完
    畢釋放，並經檢察官為不起訴處分確定。復於97年間，因施
    用毒品案件，經法院分別判處有期徒刑7 月、7 月，定應執
    行有期徒刑1 年確定，甫於98年11月12日（含另因竊盜案件
    經法院判處拘役30日、拘役30日合併執行）縮刑期滿執行完
    畢等情，有臺灣高等法院被告前案紀錄表1 份在卷可按，被
    告受徒刑之執行完畢，5 年以內故意再犯本件有期徒刑以上
    之罪，為累犯，應依刑法第47條第1 項規定，加重其刑。爰
    審酌被告經觀察、勒戒後，仍無法戒絕毒癮，顯見其戒絕毒
    癮之意念非堅，前開保安處分措施實難矯治其惡性，應藉由
    刑罰之執行，以收教化之功能；惟念及施用毒品行為，乃屬
    對自身健康之戕害行為，並未危及他人，且被告犯後坦承犯
    行，態度尚可，及其前因施用毒品經論罪科刑之次數，暨其
    犯罪之動機、目的、手段等一切具體情狀，量處如主文所示
    之刑，以示懲儆。末查，扣案之海洛因1 包（毛重約0.25公
    克，驗前淨重0.056 公克，驗後淨重0.046 公克）之毒品成
    分經鑑定無訛，認定如前，而其包裝袋因殘留微量海洛因，
    無析離之實益，應視同毒品之一部分，依毒品危害防制條例
    第18條第1 項前段之規定，不問屬於被告與否，宣告沒收銷
    燬之。至因鑑驗而耗損之海洛因，業經滅失，爰不為沒收銷
    燬之諭知。
據上論斷，應依刑事訴訟法第299 條第1 項前段，毒品危害防制
條例第10條第1 項、第18條第1 項前段，刑法第11條、第47條第
1 項，判決如主文。
本案經檢察官陳俊宏到庭執行職務。
中    華    民    國    99    年    12    月    30    日
                  刑事第十七庭  審判長法  官  陳培維
                                      法  官  余銘軒
                                      法  官  毛妍懿
以上正本證明與原本無異。
如不服本判決應於收受送達後10日內向本院提出上訴書狀，並應
敘述具體理由；如未敘述上訴理由者，應於上訴期間屆滿後20日
內向本院補提理由書（均須按他造當事人之人數附繕本）「切勿
逕送上級法院」。
中    華    民    國   100    年    1     月    3     日
                                書記官  林晏光
附錄本判決論罪科刑法條：
毒品危害防制條例第10條
施用第一級毒品者，處6 月以上5 年以下有期徒刑。
施用第二級毒品者，處3 年以下有期徒刑。

司法院資訊處製作；財團法人民間司法改革基金會備份。
